---
title: "Analyse de la Plateforme d'Orientation des Patients "
output:
  html_document: 
    highlight: monochrome
    theme: journal
    toc: yes
    toc_depth: 2
---

## Importation des données

#### Importation des librairies nécessaires  
Si besoin, faire des `install` des packages : ex `install.packages("fuzzyjoin")`

```{r}
library(readxl)
library(dplyr)
library(lubridate)
library(ggplot2)
library(epitools)
library(fuzzyjoin)
```


#### Récupération des données

(S'il y a une erreur de type "int", retirer le `suppressWarnings` lors de l'importation de la table **Suivi**)

```{r}
Demande <- suppressWarnings(read_excel("C:/Users/TRAN Vo Khanh Chi/OneDrive/Documents/SD3/sae sante/Formulaires_Demande_POP_2021_2024_ANO.xlsx"))

Suivi <- suppressWarnings(read_excel("C:/Users/TRAN Vo Khanh Chi/OneDrive/Documents/SD3/sae sante/Formulaires_Suivi_POP_2021_2024_ANO.xlsx"))

RSS_2021 <- suppressWarnings(read_excel("C:/Users/TRAN Vo Khanh Chi/OneDrive/Documents/SD3/sae sante/Fichier_RSS_2021_ANO.xlsx"))

RSS_2022 <- suppressWarnings(read_excel("C:/Users/TRAN Vo Khanh Chi/OneDrive/Documents/SD3/sae sante/Fichier_RSS_2022_ANO.xlsx"))

RSS_2023 <- suppressWarnings(read_excel("C:/Users/TRAN Vo Khanh Chi/OneDrive/Documents/SD3/sae sante/Fichier_RSS_2023_ANO.xlsx"))

RSS_2024 <- suppressWarnings(read_excel("C:/Users/TRAN Vo Khanh Chi/OneDrive/Documents/SD3/sae sante/Fichier_RSS_2024_ANO.xlsx"))

```

## Statistiques Descriptives 1

Visualisation des informations de base sur les données : nombre de colonnes, de lignes ainsi que le nombre de valeurs manquantes.
```{r}
dim(Demande)
dim(Suivi)
dim(RSS_2021)
dim(RSS_2022)
dim(RSS_2023)
dim(RSS_2024)

summary(Demande)
```


## Transformation / Nettoyage

Pour cette partie, nous avons décidé de nettoyer et de transformer les tables de la manière suivante :

- Pour les demandes de POP, nous allons simplement charger les données et supprimer les doublons. Nous allons nous concentrer sur la création de colonnes "délais" permettant de connaître le délai entre la demande et la mise en place du POP, ainsi que le délai du séjour.

- Pour la table de Suivi de POP, nous allons dans un premier temps supprimer les doublons en gardant les dates de création de formulaire les plus anciennes. Comme pour la table des demandes, deux délais seront calculés : un pour la période de suivi, et un autre pour la période de séjour.

- Enfin, concernant les tables RSS, nous allons les regrouper en une seule table afin d'effectuer les transformations et le nettoyage en une seule fois. Ensuite, nous allons changer la granularité de la table en passant du niveau RUM au niveau séjour. Pour cela, il suffit de regrouper la table par IEPA (identifiant d’un patient pour un séjour), en conservant la date d’entrée la plus ancienne de chaque RUM, et la date de sortie la plus récente, afin d’obtenir la période complète de séjour à l’hôpital.

#### Fusion des tables RSS

Ajout d’une colonne “année” pour tous les fichiers RSS afin de conserver cette information lors de la fusion.
```{r}
# Ajouter une colonne 'annee' à chaque table
RSS_2021 <- RSS_2021 %>%
  mutate(annee = 2021)

RSS_2022 <- RSS_2022 %>%
  mutate(annee = 2022)

RSS_2023 <- RSS_2023 %>%
  mutate(annee = 2023)

RSS_2024 <- RSS_2024 %>%
  mutate(annee = 2024)

RSS <- bind_rows(RSS_2021, RSS_2022, RSS_2023, RSS_2024)

```

#### Changement de type pour les dates

Conversion des colonnes contenant des dates en type `Date` afin de permettre les calculs de durée et les comparaisons chronologiques.
```{r}
Demande <- Demande %>%
  mutate(across(c(`Date d'entrée Séjour`, `Date de sortie du séjour`, `Date de création du formulaire` ),
                ~ as.Date(., format='%d/%m/%Y')))

Suivi <- Suivi %>%
  mutate(across(c(`Date d'entrée Séjour`, `Date de sortie du séjour`, `Date de création du formulaire` ),
                ~ as.Date(., format='%d/%m/%Y')))

Suivi <- Suivi %>%
  mutate(across(DTDEBPEC, ~ as.Date(.))) # ne sera pas garder car mal renseigner

RSS <- RSS %>%
  mutate(across(c(`dateent`, `datesor` ),
                ~ as.Date(., format='%Y-%m-%d')))

```


#### Dédoublonnage des tables

##### Demande et Suivi

Transformation des tables Demande et Suivi afin de supprimer les doublons. On conserve uniquement la ligne ayant la date la plus ancienne dans la colonne `Date de création du formulaire`, afin de récupérer la véritable date d’entrée à l’hôpital pour le séjour concerné.
```{r}
Demande_dedoublonner <- Demande %>%
  group_by(IEPA) %>%
  arrange(IEPA, `Date de création du formulaire`) %>%
  slice(1) %>%
  ungroup()

Demande %>%
  distinct(IEPA, .keep_all = TRUE)

Suivi_dedoublonner <- Suivi %>%
  group_by(IEPA) %>%
  arrange(IEPA, `Date de création du formulaire`) %>%
  slice(1) %>%
  ungroup()

Suivi %>%
  distinct(IEPA, .keep_all = TRUE)

```

##### RSS

On crée une première table contenant, pour chaque IEPA, la date d’entrée la plus ancienne afin de ne conserver que la date d’entrée à l’hôpital (permettant de passer du niveau RUM au niveau séjour). On effectue la même opération pour obtenir les dates de sortie les plus récentes.

```{r}
RSS_dedoublonner_entre <- RSS %>%
  group_by(IEPA) %>%  
  arrange(IEPA, `dateent`) %>% 
  slice(1) %>%  
  ungroup()

RSS_dedoublonner_sortie <- RSS %>%
  group_by(IEPA) %>%
  arrange(IEPA, desc(`dateent`)) %>%
  slice(1) %>%
  ungroup()

```

On finit par fusionner les deux tables en ne gardant que les colonnes souhaitées, à savoir la date d’entrée de la première table, la date de sortie de la seconde, ainsi que d’autres informations communes aux deux tables comme les identifiants (IEPA et IPPA), l’âge, et le GHM.

```{r}
RSS_join <- inner_join(RSS_dedoublonner_entre, RSS_dedoublonner_sortie, by = "IEPA")
RSS_dedoublonner <- RSS_join[,c("IEPA", "IPPA.x", "age.x","ghm.x", "dateent.x", "datesor.y", "sexe.x" )]
```

#### Création de nouvelles colonnes

Création de colonnes de délais dans les 3 tables.
```{r}
RSS_dedoublonner <- RSS_dedoublonner %>%
  mutate(
    delai_sejour = as.numeric(datesor.y - dateent.x)
  )

Demande_dedoublonner <- Demande_dedoublonner %>%
  mutate(
    delai_demande_POP = as.numeric( `Date de sortie du séjour` - `Date d'entrée Séjour`)
  )

Suivi_dedoublonner <- Suivi_dedoublonner %>%
  mutate(
    delai_suivi_POP = as.numeric( `Date de sortie du séjour` - `Date d'entrée Séjour`)
  )
```

## Statistiques Descriptives 2

On refait quelques statistiques de base pour observer les dimensions de nos nouvelles tables dédoublonnées.

```{r}
dim(Demande_dedoublonner)
dim(Suivi_dedoublonner)
dim(RSS_dedoublonner)
```


## Etude de la population

Afin de mieux connaître nos individus, nous allons examiner quelques informations les concernant. Pour ce faire, nous allons fusionner nos 3 tables afin de regrouper dans une seule et même table chaque séjour de chaque patient, avec des informations sur les différents délais calculés, leurs identifiants et leur âge. Nous identifierons également la population ayant été suivie par une POP et les patients n'ayant pas été suivis par une POP.

```{r}
Population_sejour <- left_join(RSS_dedoublonner, Demande_dedoublonner, by = "IEPA")
Population_sejour <- left_join(Population_sejour, Suivi_dedoublonner, by = "IEPA")
Population_sejour <- Population_sejour[,c("IEPA", "IPPA.x", "delai_suivi_POP", "delai_demande_POP", "delai_sejour", "age.x", "ghm.x", "sexe.x" )]
Population_sejour <- Population_sejour %>%
  mutate(
    POP = !is.na(delai_suivi_POP)
  )
```

Nous allons maintenant vérifier si la "fusion" des trois tables est cohérente.  
Dans un premier temps, en comptant le nombre de lignes de la table Population, on constate qu’elle est assez cohérente avec le nombre de lignes initialement présentes dans la table RSS.

```{r}
summary(Population_sejour)
```

On remarque que 200 771 valeurs de `delai_suivi_POP` sont à NA, ce qui signifie que seulement 982 personnes ont bénéficié d’un POP. Ce chiffre est inférieur au nombre de lignes de la table `Suivi_dedoublonnage`, qui référence pourtant le nombre de suivis effectués pour la POP (990 lignes).

De plus, on compte également 200 550 NA pour la colonne `delai_demande_POP`, ce qui signifie que 1 203 demandes ont été effectuées, ce qui est également un peu moins que le nombre de lignes dans la table `Demande_dedoublonne`, qui est de 1 209.

Cet écart de quelques personnes peut être dû à des erreurs de calcul ou à des biais lors de l’insertion des données de dates.

Ensuite, regardons combien de patients ont fait une demande mais n’ont pas été suivis. Initialement, dans la table `Demande`, nous avions 1 209 lignes et dans `Suivi` 990, ce qui donne 219 personnes ayant formulé une demande mais qui n’ont pas été suivies. Plus explicitement, cela correspond à environ 219 lignes avec un délai de demande non nul mais un délai de suivi nul.


```{r}
Population_sejour %>%
  filter(!is.na(delai_demande_POP)) %>%
  summarise(
    demande_mais_pas_suivi = sum(is.na(delai_suivi_POP))
  )
```

Après vérification, nous avons 233 patients qui ont formulé une demande mais sans suivi, ce qui est un peu plus que prévu précédemment. Cet écart peut s’expliquer par certaines valeurs qui auraient mal été renseignées.

/!\ À prendre en compte dans l’analyse finale.
```{r}
Demande_dedoublonner %>%
  summarise(
    demande_mais_pas_suivi = sum(is.na(delai_demande_POP))
  )

Suivi_dedoublonner %>%
  summarise(
    demande_mais_pas_suivi = sum(is.na(`Date de création du formulaire`))
  )
```


## Statistiques et Analyses de la population par séjour

```{r}
min_age <- min(Population_sejour$age.x, na.rm = TRUE)
max_age <- max(Population_sejour$age.x, na.rm = TRUE)
mean_age <- mean(Population_sejour$age.x, na.rm = TRUE)
median_age <- median(Population_sejour$age.x, na.rm = TRUE)

ggplot(Population_sejour, aes(x = age.x, fill = POP)) +
  geom_histogram(position = "identity", alpha = 0.5, bins = 21) +
  scale_fill_manual(values = c("TRUE" = "red", "FALSE" = "blue")) +
  labs(title = "Histogramme des âges par POP", x = "Âge", y = "Fréquence") +
  annotate("text", x = max_age, y = Inf, label = paste("Min:", min_age, "\nMax:", max_age,
                                                      "\nMoyenne:", round(mean_age, 2),
                                                      "\nMédiane:", median_age),
           hjust = 1, vjust = 1.1, color = "black", size = 3.5)

```

La population étudiée est plutôt âgée, avec une moyenne d'environ 53 ans. On observe également un grand nombre de patients dans la tranche d'âge de 0 à 5 ans, ce qui s'explique par la présence de nombreux nouveau-nés à l'hôpital. L'âge maximum enregistré de 123 ans est probablement une erreur de saisie.

Nous avons séparé notre population en deux groupes : ceux ayant bénéficié d’un suivi POP et les autres. Cela permet de mieux caractériser la population suivie par le POP, ce qui sera utile pour notre échantillonnage dans l’étude cas-témoins.


```{r}
# Séparer les délais de séjour selon la participation à la POP
delai_POP <- Population_sejour$delai_sejour[Population_sejour$POP == TRUE]
delai_nonPOP <- Population_sejour$delai_sejour[Population_sejour$POP == FALSE]

# Calcul des statistiques
min_delai <- min(Population_sejour$delai_sejour, na.rm = TRUE)
max_delai <- max(Population_sejour$delai_sejour, na.rm = TRUE)
mean_POP <- mean(delai_POP, na.rm = TRUE)
mean_nonPOP <- mean(delai_nonPOP, na.rm = TRUE)

# Créer un histogramme superposé
hist(delai_nonPOP,
     breaks = 40,
     col = rgb(0.2, 0.4, 0.6, 0.5),  # bleu transparent
     xlim = c(0, max_delai - 300),
     main = "Histogramme des délais de séjour selon POP",
     xlab = "Délai de séjour (jours)",
     ylim = c(0, max(hist(delai_POP, plot = FALSE)$counts,
                     hist(delai_nonPOP, plot = FALSE)$counts))
)

hist(delai_POP,
     breaks = 40,
     col = rgb(1, 0, 0, 0.5),  # rouge transparent
     add = TRUE)

# Ajouter une légende
legend("topright",
       legend = c(paste("Moyenne POP:", round(mean_POP, 2)),
                  paste("Moyenne Non-POP:", round(mean_nonPOP, 2))),
       fill = c(rgb(1, 0, 0, 0.5), rgb(0.5, 0.8, 0.6, 0.5)))

```

Ce graphique montre que la moitié de nos observations concernent des durées de séjour inférieures ou égales à 1 jour. La moyenne de 4 jours renforce l'idée que la majorité des patients entrent et sortent le même jour de l'hôpital. Cependant, cette moyenne peut être biaisée par des valeurs extrêmes, comme un séjour maximal de 425 jours. Pour confirmer cette hypothèse, il serait intéressant de calculer les quartiles.

```{r}
quantile(Population_sejour$delai_sejour, probs = c(0.25, 0.5, 0.75))
```

On remarque que les trois quarts des délais de séjour sont inférieurs ou égaux à 5 jours, ce qui est très court. Ces statistiques nous aideront à définir, lors de l’étude des Cas-Témoins, ce qui constitue un séjour long versus un séjour court.

```{r}
min_delai <- min(Population_sejour$delai_suivi_POP, na.rm = TRUE)
max_delai <- max(Population_sejour$delai_suivi_POP, na.rm = TRUE)
mean_delai <- mean(Population_sejour$delai_suivi_POP, na.rm = TRUE)
median_delai <- median(Population_sejour$delai_suivi_POP, na.rm = TRUE)

hist(Population_sejour$delai_suivi_POP,
     main = "Histogramme des délais de suivi",
     xlab = "Délai",
     col = "lightblue",
     xlim = c(0, max_delai - 100))

legend("topright",
       legend = c(paste("Min:", min_delai),
                   paste("Max:", max_delai),
                   paste("Moyenne:", round(mean_delai, 2)),
                   paste("Médiane:", median_delai)),
       fill = "white")
```

Pour une meilleure visibilité, nous avons retiré les valeurs excessives (max à 277 jours). Logiquement, on retrouve une grande majorité de la population avec des délais courts, comme le montre la moyenne d'environ 27 jours.


```{r}
min_delai <- min(Population_sejour$delai_demande_POP, na.rm = TRUE)
max_delai <- max(Population_sejour$delai_demande_POP, na.rm = TRUE)
mean_delai <- mean(Population_sejour$delai_demande_POP, na.rm = TRUE)
median_delai <- median(Population_sejour$delai_demande_POP, na.rm = TRUE)

hist(Population_sejour$delai_demande_POP,
     breaks = 20,
     main = "Histogramme des délais de demande",
     xlab = "Délai",
     col = "lightblue",
     xlim = c(0, max_delai - 100))

legend("topright",
       legend = c(paste("Min:", min_delai),
                   paste("Max:", max_delai),
                   paste("Moyenne:", round(mean_delai, 2)),
                   paste("Médiane:", median_delai)),
       fill = "white")
```

## Études Cas-Témoins

Pour cette partie, nous allons nous concentrer sur deux études.  
D'abord, une étude sur les délais de séjour de notre population ayant suivi un POP comparée à la population n'ayant pas suivi de POP.  
Puis, une seconde étude sur le nombre de réhospitalisations des personnes ayant suivi un POP versus celles qui ne l'ont pas suivi.

#### Étude Cas-Témoins de la durée des séjours

Il faut d'abord créer un échantillonnage représentatif de la population ayant suivi une POP.  
Nous allons exclure toutes les personnes qui ne sont restées qu’un jour à l’hôpital, car ces dernières n’ont pas besoin d’être suivies par le POP. Cela permettra d’homogénéiser nos données.  
Après vérification, sur les 990 personnes ayant suivi un POP, une vingtaine ont bénéficié d’un POP alors que leur séjour était inférieur à un jour.

##### Appariemment

```{r}
Population_sejour_sup_un <- Population_sejour %>%
  filter(delai_sejour > 1)
```

Maintenant, nous allons faire un échantillonnage de nos données en fonction de plusieurs informations : l’âge, le sexe et le GHM.  
Cela va nous permettre, pour un individu qui a été suivi par une POP, d’avoir son équivalent sans POP.

```{r}
set.seed(123)
cas <- Population_sejour_sup_un %>%
  filter(POP == TRUE) %>%
  sample_n(600) %>%
  mutate(cas_id = row_number())

temoins <- Population_sejour_sup_un %>%
  filter(POP == FALSE)

matched <- fuzzy_inner_join(
  cas,
  temoins,
  by = c(
    "sexe.x" = "sexe.x",
    "ghm.x" = "ghm.x",
    "age.x" = "age.x"
  ),
  match_fun = list(`==`, `==`, function(a, b) abs(a - b) <= 5)
)

matched_unique <- matched %>%
  group_by(cas_id) %>%
  slice_sample(n = 1) %>%
  ungroup()

sample_pop_true <- matched_unique[,c('IEPA.x', 'IPPA.x.x', 'delai_suivi_POP.x', 'delai_demande_POP.x', 'delai_sejour.x', 'age.x.x', 'ghm.x.x', 'sexe.x.x', 'POP.x')]

sample_pop_false <- matched_unique[,c('IEPA.y', 'IPPA.x.y', 'delai_suivi_POP.y', 'delai_demande_POP.y', 'delai_sejour.y', 'age.x.y', 'ghm.x.y', 'sexe.x.y', 'POP.y')]
```

On renomme nos variables de sorte à ce que nos données soient lisibles et compréhensibles.

```{r}

sample_pop_true <- sample_pop_true %>%
  rename(
    IEPA = IEPA.x,
    IPPA = IPPA.x.x,
    delai_suivi_POP = delai_suivi_POP.x,
    delai_demande_POP = delai_demande_POP.x,
    delai_sejour = delai_sejour.x,
    age = age.x.x,
    ghm = ghm.x.x,
    sexe = sexe.x.x,
    POP = POP.x
  )

sample_pop_false <- sample_pop_false %>%
  rename(
    IEPA = IEPA.y,
    IPPA = IPPA.x.y,
    delai_suivi_POP = delai_suivi_POP.y,
    delai_demande_POP = delai_demande_POP.y,
    delai_sejour = delai_sejour.y,
    age = age.x.y,
    ghm = ghm.x.y,
    sexe = sexe.x.y,
    POP = POP.y
  )

```



On vérifie que notre échantillonnage en prenant en compte l'âge a bien fonctionné :

```{r}
data_combined_etude_1 <- bind_rows(sample_pop_true, sample_pop_false)

ggplot(data_combined_etude_1, aes(x = age, fill = POP)) +
  geom_histogram(position = "identity", alpha = 0.6, bins = 30) +
  scale_fill_manual(values = c("steelblue", "darkorange")) +
  labs(title = "Distribution des âges par groupe",
       x = "Âge",
       y = "Nombre d'individus",
       fill = "Groupe") +
  theme_minimal()

```
On peut également vérifier la répartition de l'échantillon par rapport au sexe :

```{r}
ggplot(data_combined_etude_1, aes(x = sexe, fill = POP)) +
  geom_bar(position = "dodge", alpha = 0.8) +
  scale_fill_manual(values = c("steelblue", "darkorange")) +
  labs(title = "Répartition des sexes par groupe",
       x = "Sexe",
       y = "Nombre d'individus",
       fill = "Groupe") +
  theme_minimal()
```


on vérifie la répartition des délais

```{r}

ggplot(data_combined_etude_1, aes(x = delai_sejour, fill = POP)) +
  geom_histogram(position = "identity", alpha = 0.6, bins = 30) +
  scale_fill_manual(values = c("steelblue", "darkorange")) +
  labs(title = "Distribution des délais par groupe",
       x = "délais",
       y = "Nombre d'individus",
       fill = "Groupe") +
  theme_minimal()

```

D'après cette première visualisation, on remarque que lorsque les personnes sont suivies par un POP, les délais semblent se rallonger.

Maintenant que nous avons un échantillon représentatif, nous pouvons commencer les calculs pour l’étude cas-témoins.

```{r}
cutoff <- 14  # par exemple, 14 jours

combined <- data_combined_etude_1 %>%
  mutate(delai_court = ifelse(delai_sejour <= cutoff, 1, 0))
```

On a choisi un seuil de séjour « court » inférieur à deux semaines, car on considère qu’au-delà de cette durée, un lit est occupé suffisamment longtemps pour nécessiter une gestion particulière.

On réalise un tableau de contingence.
```{r}
table_OR <- table(combined$POP, combined$delai_court)
print(table_OR)
```
Et pour finir on fait le calcule des OR 
```{r}
oddsratio.wald(table_OR)
```

Ces résultats suggèrent que l’intégration d’un patient dans la POP allonge la durée de son séjour. Pour confirmer cette hypothèse, il faudra maintenant réaliser une analyse sur les réhospitalisations.

#### Étude Cas-Témoins de la réhospitalisation

Pour cette deuxième étude, nous conservons les mêmes patients que pour la première étude, mais nous regroupons désormais la table par patient plutôt que par séjour.

Tout d’abord, nous associons à chaque patient l’information indiquant s’il a été réhospitalisé ou non.

```{r}
rehosp_status <- RSS_dedoublonner %>%
  arrange(IPPA.x, dateent.x) %>%
  group_by(IPPA.x) %>%
  mutate(date_sortie_lag = lag(datesor.y)) %>%
  mutate(diff_jours = as.numeric(difftime(dateent.x, date_sortie_lag, units = "days"))) %>%
  summarise(rehospitalise = any(!is.na(diff_jours) & diff_jours <= 30)) %>%
  ungroup()
```

Ensuite, nous reprenons les mêmes patients que dans l'étude précédente, mais cette fois-ci, nous regroupons les données non plus par séjour, mais par patient, en ajoutant l'information indiquant si le patient a été réhospitalisé ou non.
```{r}
sample_pop_true_patient <- sample_pop_true %>%
  group_by(IPPA) %>%
  slice(1) %>%  # garder la première ligne pour chaque patient (ou autre critère)
  ungroup() %>%
  # 3. Joindre la variable réhospitalisation
  left_join(rehosp_status, by = c("IPPA" = "IPPA.x"))

sample_pop_false_patient <- sample_pop_false %>%
  group_by(IPPA) %>%
  slice(1) %>%
  ungroup() %>%
  left_join(rehosp_status, by = c("IPPA" = "IPPA.x"))
```

On regroupe les deux groupe dans une seule et même table.
```{r}
data_combined_etud_2 <- bind_rows(sample_pop_true_patient, sample_pop_false_patient)

cas_temoin_data <- data_combined_etud_2[,c('IPPA', 'POP', 'rehospitalise')]
```

On réalise un tableau de contingence. 
```{r}
table_pop_etud_2 <- table(cas_temoin_data$POP, cas_temoin_data$rehospitalise)
table_pop_etud_2
```

Et pour finir on fait le calcule des OR 
```{r}
odds_ratio_result <- epitab(table_pop_etud_2, method = "oddsratio", rev = "columns")
odds_ratio_result
```
